---
title: "Datos ecovidrio"
editor: visual
editor_options: 
  chunk_output_type: console
---

## Preliminares

### Librerías

Manipulación de datos:

```{r}
#| messages: false
#| warning: false

library(dplyr)
library(tidyr)
```

Manipulación de cadenas:

```{r}
library(stringr)
library(glue)
```

Programación funcional (`map` y similares):

```{r}
library(purrr)
```

Lectura de hojas de cálculo:

```{r}
library(readr)
```

Tablas:

```{r}
library(tinytable)
library(modelsummary)
```

{{< include _global.qmd >}}

## Lectura de los datos

### Rutas

Los datos de ecovidrio se encuentran en su propia carpeta:

```{r}
ev_raw_data_dir <- file.path(raw_data_dir, "ecovidrio")
```

### Códigos INE

Lee los códigos de comunidades autónomas, provincias y municipios del INE:

```{r}
ine_prov <- read_csv(data_file("ine_prov_codes.csv"), 
                     col_types = "c")
ine_mun_codes <- read_csv(data_file("ine_mun_codes.csv"), 
                          col_types = "c")
```

### Datos de ecovidrio

Lee información geográfica de los datos de ecovidrio. En el caso de Cataluña, los datos se desglosan en comarcas: se añade el código de la Comunidad Autónoma. En el caso de Navarra la información está duplicada en la práctica totalidad de municipios.

```{r}
ev_prov <- read_csv(data_file("ev_prov.csv"),
                    col_types = "c", comment = "#") |>
  rename(file_num = num) |>
  left_join(ine_prov, join_by(zona == prov_name)) |>
  mutate(reg_code = replace_when(reg_code, is.na(reg_code) ~ "09")) |>
  filter_out(reg_code == "15", file_num != "093")
```

Construye un conjunto de datos con los nombres de los ficheros de ecovidrio. Se excluyen los ficheros con duplicados de municipios navarros.

```{r}
in_files <- 
  expand_grid(year = years,
              code = formatC(c(1:93,109:112), 
                             width = 3, flag = "0")) |>
  mutate(file = file.path(ev_raw_data_dir, 
                          paste0(year, "_", code, ".csv")))
```

Lee los ficheros csv de ecovidrio. Elimina las entradas de 2023 de Cerdedo y Cotobade, y corrige los nombres de los municipios.

```{r}
read_ev_file <- function(year, code, file) {
  read_csv(file = file, col_types = "dcdd") |>
    mutate(file_num = code)
}

fix_mun_names <- read_csv(data_file("fix_mun_names.csv"), 
                          col_types = "c")

ev_data <- pmap(in_files, read_ev_file) |>
  bind_rows() |>
  filter_out(mun %in% c("Cerdedo", "Cotobade")) |> 
  left_join(select(ev_prov, file_num, reg_code, prov_code),
            join_by(file_num)) |>
  mutate(mun = replace_values(mun, from = fix_mun_names$mun,
                              to = fix_mun_names$fix_mun)) |>
  select(-prov_code) |>
  left_join(ine_mun_codes, join_by(mun == mun_name, reg_code)) |>
  mutate(mun_code = paste0(prov_code, mun_order)) |>
  select(-c(file_num, mun_order))
```

Guarda los datos:

```{r}
save_data(ev_data, "ecovidrio_data.rds")
```
