---
title: "Regresiones proporción distintivos"
editor: visual
editor_options: 
  chunk_output_type: console
---

# Preliminares

## Paquetes

Lectura y transformación de los datos

```{r}
#| messages: false
#| warning: false

library(tidyverse)
```

Regresión con datos de panel.

```{r}
#| warning: false

library(plm)
```

# Datos

## INE

Lee los datos del INE descartando los municipios situados fuera de la península.

```{r}
ine_data <- readRDS("data/ine_data.rds")  |> 
  filter(!reg_name %in% c("Balears (Illes)", "Canarias", 
                          "Ceuta", "Melilla"))
```

Determina los municipios que no superan en ningún año un umbral de población, `low_pop_thresh`.

```{r}
low_pop_thresh <- 1000
mun_low_pop <- ine_data |>
  summarise(min_pop = min(pop), .by = mun_code) |>
  filter(min_pop < low_pop_thresh) |> 
  pull(mun_code)
```

## DGT

Lee los datos de la DGT y elimina las variables de población, las cuales, en ocasiones, no coinciden con los datos del INE.

```{r}
dgt_data <- readRDS("data/dgt_mun_data.rds") |> 
  select(-starts_with("pop_"))
```

Determina los municipios para los que no la DGT no proporciona datos del parque de vehículos en algún año.

```{r}
mun_missing_fleet <- dgt_data |> 
  filter(is.na(fleet)) |> 
  pull(ine_code) |> unique()
```

## Combinación de las bases de datos

Combina las base de datos del INE y de la DGT. Elimina los municipios que no superan los `r low_pop_thresh` habitantes (`r length(mun_low_pop)` municipios) y aquellos para los que no está disponible en algún año los datos del parque de vehículos (`r length(mun_missing_fleet)` municipios). Se descartan `r length(union(mun_missing_fleet, mun_low_pop))` municipios en total. Finalmente se crean algunas variables que se usarán en las regresiones.

```{r}
db <- ine_data |> 
  left_join(dgt_data, 
            by = join_by(mun_code == ine_code, year)) |> 
  filter(!mun_code %in% union(mun_missing_fleet, mun_low_pop)) |>
  mutate(pct_0 = badge_0 / fleet * 100,
         pct_eco = badge_eco / fleet * 100,
         pct_c = badge_c / fleet * 100,
         pct_b = badge_b / fleet * 100,
         pct_none = badge_none / fleet * 100,
         pc_0 = badge_0 / pop,
         pc_eco = badge_eco / pop,
         pc_c = badge_c / pop,
         pc_b = badge_b / pop,
         pc_none = badge_none / pop,
         pct_pop_lt_18 = pop_lt_18 / pop * 100,
         pct_pop_gt_65 = pop_gt_65 / pop * 100,
         pct_pop_native = pop_native / pop * 100,
         pct_women = pop_women / pop * 100,
         pct_lic = lic_all / pop * 100,
         pct_lic_women = lic_women / lic_all * 100,
         pct_prim = ed_prim / pop * 100,
         pct_sec_low = ed_sec_low / ed_all * 100,
         pct_sec_high = ed_sec_high / ed_all * 100,
         pct_sup = ed_sup / ed_all * 100,
         y2022 = if_else(year == 2022, 1, 0),
         y2023 = if_else(year == 2023, 1, 0),
         linc = log(ninc_hh))
```

# Regresiones

Variables explicativas que se usan en cada una de las regresiones.

```{r}
frml <-  ~ y2022 + y2023 + 
  pct_women +  
  pct_prim + pct_sec_low + pct_sec_high + 
  linc +
  pct_pop_lt_18 + pct_pop_gt_65 +
  hh_size + pct_pop_native
```

```{r}
#| warning: false

library(rlang)

update_lhs <- function(frml, ...) {
  args <- ensyms(...)
  labels <- map_chr(args, as_label)
  map(args, \(x) rlang::`f_lhs<-`(frml, x)) |> 
    setNames(labels)
}
```

```{r}

library(modelsummary)

pdata <-  reg_db |> 
  pdata.frame(index = c("mun_code", "year"), row.names = FALSE)

fe_regr <- function(frml) {
  plm(frml, data = pdata) 
}

fe_vcov <- function(mod) {
  plm::vcovHC(mod, method = "arellano", type = "HC2")
}

regr_list <- 
  update_lhs(frml, pct_0, pct_eco, pct_c, pct_b, pct_none) |> 
  map(fe_regr)

modelsummary(regr_list,
             stars = c("*" = .1, "**" = .05, "***" = .01),
             estimate = "{estimate}{stars}",
             gof_omit = "AIC|BIC",
             vcov = fe_vcov)
```

```{r}
plm(update(frml, pct_0 ~ .),     
    data = reg_db, index = c("mun_code", "year")) |>
  summary(vcov = vcovHC)
```

```{r}
plm(update(frml, pct_eco ~ .),     
    data = reg_db, index = c("mun_code", "year")) |>
  summary(vcov = vcovHC)
```

```{r}
plm(update(frml, pct_c ~ .),     
    data = reg_db, index = c("mun_code", "year")) |>
  summary(vcov = vcovHC)
```

```{r}
plm(update(frml, pct_b ~ .),     
    data = reg_db, index = c("mun_code", "year")) |>
  summary(vcov = vcovHC)
```

```{r}
plm(update(frml, pct_none ~ .),     
    data = reg_db, index = c("mun_code", "year")) |>
  summary(vcov = vcovHC)
```
