---
title: "Regresiones (municipios con más de `r params$low_pop_thresh` habitantes)"
editor: visual
editor_options: 
  chunk_output_type: console

params:
  low_pop_thresh: 2500
  
format:
  html:
    code-fold: true
    code-summary: "*Código fuente*"
---

# Preliminares

## Paquetes

-   `tidyverse`: lectura y transformación de los datos.

    ```{r}
    #| messages: false
    #| warning: false

    library(tidyverse)
    ```

-   `plm`: regresión con datos de panel.

    ```{r}
    #| warning: false

    library(plm)
    ```

-   `car`: contrastes de Wald.

    ```{r}
    #| warning: false

    library(car)
    ```

-   `rlang`: Manipulación de fórmulas:

    ```{r}
    #| warning: false

    library(rlang)
    ```

-   `tinytable`, `modelsummary`, `huxtable`, `broom`: Tablas.

    ```{r}
    #| warning: false

    library(tinytable)
    library(huxtable)
    library(modelsummary)
    library(broom)
    ```

::: callout-warning
Probablemente, sería mejor sustituir `tinytable` y `modelsummary`.
:::

# Datos

## INE

Lee los datos del INE descartando los municipios situados fuera de la península.

```{r}
ine_data <- readRDS("data/ine_data.rds")  |> 
  filter(!reg_name %in% c("Balears (Illes)", "Canarias", 
                          "Ceuta", "Melilla"))
```

Determina los municipios cuya población es menor de `r params$low_pop_thresh` habitantes en todos los años de la muestra.

```{r}
mun_low_pop <- ine_data |>
  summarise(min_pop = min(pop), .by = mun_code) |>
  filter(min_pop < params$low_pop_thresh) |> 
  pull(mun_code)
```

## DGT

Lee los datos de la DGT y elimina las variables de población, las cuales, en ocasiones, no coinciden con los datos del INE.

```{r}
dgt_data <- readRDS("data/dgt_mun_data.rds") |> 
  select(-starts_with("pop_"))
```

Determina los municipios para los que en algún año la DGT no proporciona datos del parque de vehículos o del número de conductores.

```{r}
mun_missing_dgt <- dgt_data |> 
  filter(is.na(fleet) | is.na(lic_all)) |> 
  pull(ine_code) |> unique()
```

::: callout-warning
Falta incorporar los datos del CIS.
:::

::: callout-warning
¿Datos del atlas de áreas urbanas? ¿Densidad de población?
:::

## Combinación de las bases de datos

Combina las base de datos del INE y de la DGT. Elimina los municipios que no superan los `r params$low_pop_thresh` habitantes (`r length(mun_low_pop)` municipios) y aquellos para los que no está disponible en algún año los datos del parque de vehículos (`r length(mun_missing_dgt)` municipios). Se descartan `r length(union(mun_missing_dgt, mun_low_pop))` municipios en total. Finalmente, se crean algunas variables que se usarán en las regresiones.

```{r}
db <- ine_data |> 
  left_join(dgt_data, 
            by = join_by(mun_code == ine_code, year)) |> 
  filter(!mun_code %in% union(mun_missing_dgt, mun_low_pop)) |>
  mutate(pct_0 = badge_0 / fleet * 100,
         pct_eco = badge_eco / fleet * 100,
         pct_c = badge_c / fleet * 100,
         pct_b = badge_b / fleet * 100,
         pct_none = badge_none / fleet * 100,
         pc_0 = badge_0 / pop,
         pc_eco = badge_eco / pop,
         pc_c = badge_c / pop,
         pc_b = badge_b / pop,
         pc_none = badge_none / pop,
         pct_pop_lt_18 = pop_lt_18 / pop * 100,
         pct_pop_gt_65 = pop_gt_65 / pop * 100,
         pct_pop_native = pop_native / pop * 100,
         pct_women = pop_women / pop * 100,
         pct_lic = lic_all / pop * 100,
         pct_lic_women = lic_women / pop_women * 100,
         pct_prim = ed_prim / pop * 100,
         pct_sec_low = ed_sec_low / ed_all * 100,
         pct_sec_high = ed_sec_high / ed_all * 100,
         pct_sup = ed_sup / ed_all * 100,
         y2022 = if_else(year == 2022, 1, 0),
         y2023 = if_else(year == 2023, 1, 0),
         linc = log(ninc_hh))
```

Variables creadas:

-   `pct_0`, `pct_eco`, `pct_c`, `pct_b`, `pct_none`: porcentaje que representa cada categoría ambiental sobre el total del parque de cada municipio.

-   `pc_0`, `pc_eco`, `pc_c`, `pc_b`, `pc_none`: número de vehículos de cada categoría ambiental per cápita.

-   `pct_pop_lt_18`, `pct_pop_gt_65`: porcentaje de población con menos de 18 años y con más de 65 años, respectivamente.

-   `pct_pop_native`: porcentaje de población nacida en España.

-   `pct_lic`: porcentaje de personas con permiso de conducir sobre la población total del municipio.

-   `pct_lic_women`: porcentaje de mujeres con permiso de conducir sobre el total de permisos.

-   `pct_prim`, `pct_sec_low`, `pct_sec_high`, `pct_sup`: porcentajes sobre la población mayor de 15 años de individuos con estudios primarios, secundarios bajos, secundarios altos y superiores.

-   `linc`: logaritmo de la renta neta media de los hogares.

-   `y2022`, `y2023`: ficticias temporales.

::: callout-warning
Definir otras variables usadas en las regresiones.
:::

## Estadísticos descriptivos

```{r}
desc_table <- function(x) {
  datasummary(All(x) * year ~ (mean + sd + min + max), data = x)
}

db |>
  mutate(year = factor(year)) |> 
  select(c(avg_age, hh_size, hh1_pct, gini, p8020, fleet_age,
           pct_0, pct_eco, pct_c, pct_b, pct_none,
           pc_0, pc_eco, pc_c, pc_b, pc_none,
           pct_pop_lt_18, pct_pop_gt_65, pct_pop_native,
           pct_women, pct_lic, pct_lic_women, 
           pct_prim, pct_sec_low, pct_sec_high, pct_sup,
           linc, year)) |> 
  desc_table() 
```

::: callout-warning
Correlación entre los cambios en las diferentes categorías de vehículos.
:::

# Regresiones

## Funciones

```{r}
update_lhs <- function(frml, ...) {
  args <- ensyms(...)
  labels <- map_chr(args, as_label)
  map(args, \(x) rlang::`f_lhs<-`(frml, x)) |> 
    setNames(labels)
}
```

```{r}
fe_vcov <- function(mod) {
  plm::vcovHC(mod, method = "arellano", type = "HC2")
}
```

```{r}
reg_db <-  db |> 
  pdata.frame(index = c("mun_code", "year"), row.names = FALSE)
```

## Regresiones de la proporción de distintivos

Variables explicativas que se usan en cada una de las regresiones.

```{r}
frml <-  ~ y2022 + y2023 + 
  pct_women +  
  pct_prim + pct_sec_low + pct_sec_high + 
  linc +
  pct_pop_lt_18 + pct_pop_gt_65 +
  hh_size + hh1_pct +
  pct_pop_native
```

Crea una lista de fórmulas añadiendo las diferentes variables dependientes a la fórmula que especifica las variables explicativas y estima por efectos fijos cada una de las regresiones.

```{r}
regr_list <- 
  update_lhs(frml, pct_0, pct_eco, pct_c, pct_b, pct_none) |> 
  map(\(frml) plm(frml, data = reg_db))
```

Tabla con los resultados de la estimación por efectos fijos. Los errores típicos son robustos a heteroscedasticidad y autocorrelación arbitraria dentro de cada unidad de corte transversal.

```{r}
modelsummary(regr_list,
             stars = c("*" = .1, "**" = .05, "***" = .01),
             estimate = "{estimate}{stars}",
             gof_omit = "AIC|BIC|Adj.|Num.|Errors|RMSE",
             vcov = fe_vcov)
```

::: callout-warning
-   Pasar a notas de la tabla la información que no cambia de regresión a regresión (número de observaciones, tipo de errores típicos, etc.).

-   ~~¿Que R2 se usa? El R2 ajustado no tiene mucho sentido, ¿no?~~

-   Estadísticos F para cada regresión.

-   Falta el número de periodos temporales y el número de unidades usadas.

-   ¿Signos negativos?

-   ¿Columna para los asteriscos?

-   Nota con la leyenda de los asteriscos.

-   En general, notas.
:::

::: callout-warning
Otras regresiones:

-   Número de vehículos per cápita.

-   Variación del numero (o proporción) de vehículos.
:::

Contrastes homogeneidad efectos individuales. Estos contrastes comparan el ajuste de MCO con el del estimador intragrupos. No son robustos a heteroscedasticidad y autocorrelación. Dado que los efectos individuales no se pueden estimar consistentemente cuando T es fijo, es casi seguro que no existan versiones robustas.

```{r}
#| warning: false

indiv_effects_test <- function(x) {
  pFtest(as.formula(x), 
         data = reg_db, effect = "individual") |>
    tidy()
}

regr_tests_table <- function(rlist, test_func) {
  rlist |> 
    map(test_func) |> 
    list_rbind() |> 
    mutate(model = names(rlist)) |> 
    relocate(model) 
}

format_tests_table <- function(tbl) {
  tbl |> 
    hux() |> 
    set_width(0.95) |> 
    set_left_padding(4) |> 
    set_right_padding(4) |> 
    set_top_border(row = 1, col = everywhere) |> 
    set_bottom_border(row = 1, col = everywhere) |> 
    set_bottom_border(row = 6, col = everywhere) |> 
    set_number_format(-1, 2:3, "%d") |> 
    set_number_format(-1, 4, "%.1f") |> 
    set_number_format(-1, 5, "%.3f") |> 
    set_col_width(6:7, 0.25)
}

regr_tests_table(regr_list, indiv_effects_test) |> 
  format_tests_table()
```

Contrastes de autocorrelación

```{r}
#| warning: false

ar_test <- function(model) {
  pwartest(model, type = "HC2") |> 
    tidy()
}

regr_tests_table(regr_list, ar_test) |> 
  format_tests_table()
```

Contrastes (robustos) de homogeneidad de los efectos temporales:

```{r}
time_effects_test <- function(model) {
  xnames <- c("y2022", "y2023")
  result <- lht(model, xnames, test = "F", vcov. = fe_vcov) 
  tibble(df1 = result$Df[2],
         df2 = result$Res.Df[2],
         statistic = result$F[2],
         p.value = result$`Pr(>F)`[2],
         method = "Non-significant time effects", 
         alternative = "some significant effect")
  
}

regr_tests_table(regr_list, time_effects_test) |> 
  format_tests_table()
```

Contrastes (robustos) de significación conjunta de los regresores (exceptuando efectos individuales y temporales):

```{r}
joint_signif_test <- function(model) {
  xnames <- setdiff(names(coef(model)), c("y2022", "y2023"))
  result <- lht(model, xnames, test = "F", vcov. = fe_vcov) 
  tibble(df1 = result$Df[2],
         df2 = result$Res.Df[2],
         statistic = result$F[2],
         p.value = result$`Pr(>F)`[2],
         method = "Joint significance F test", 
         alternative = "some significant effect")
}

regr_tests_table(regr_list, joint_signif_test) |> 
  format_tests_table()
```
