---
title: "Regresiones"
editor: visual
editor_options: 
  chunk_output_type: console
---

# Preliminares

## Paquetes

Lectura y transformación de los datos:

```{r}
#| messages: false
#| warning: false

library(tidyverse)
```

Regresión con datos de panel:

```{r}
#| warning: false

library(plm)
```

Manipulación de fórmulas:

```{r}
#| warning: false

library(rlang)
```

Tablas:

```{r}
library(modelsummary)
```

# Datos

## INE

Lee los datos del INE descartando los municipios situados fuera de la península.

```{r}
ine_data <- readRDS("data/ine_data.rds")  |> 
  filter(!reg_name %in% c("Balears (Illes)", "Canarias", 
                          "Ceuta", "Melilla"))
```

Determina los municipios que no superan en ningún año un umbral de población, `low_pop_thresh`.

```{r}
low_pop_thresh <- 1000
mun_low_pop <- ine_data |>
  summarise(min_pop = min(pop), .by = mun_code) |>
  filter(min_pop < low_pop_thresh) |> 
  pull(mun_code)
```

## DGT

Lee los datos de la DGT y elimina las variables de población, las cuales, en ocasiones, no coinciden con los datos del INE.

```{r}
dgt_data <- readRDS("data/dgt_mun_data.rds") |> 
  select(-starts_with("pop_"))
```

Determina los municipios para los que en algún año la DGT no proporciona datos del parque de vehículos o del número de conductores.

```{r}
mun_missing_dgt <- dgt_data |> 
  filter(is.na(fleet) | is.na(lic_all)) |> 
  pull(ine_code) |> unique()
```

::: callout-warning
Falta incorporar los datos del CIS.
:::

::: callout-warning
¿Datos del atlas de áreas urbanas? ¿Densidad de población?
:::

## Combinación de las bases de datos

Combina las base de datos del INE y de la DGT. Elimina los municipios que no superan los `r low_pop_thresh` habitantes (`r length(mun_low_pop)` municipios) y aquellos para los que no está disponible en algún año los datos del parque de vehículos (`r length(mun_missing_dgt)` municipios). Se descartan `r length(union(mun_missing_dgt, mun_low_pop))` municipios en total. Finalmente, se crean algunas variables que se usarán en las regresiones.

```{r}
db <- ine_data |> 
  left_join(dgt_data, 
            by = join_by(mun_code == ine_code, year)) |> 
  filter(!mun_code %in% union(mun_missing_dgt, mun_low_pop)) |>
  mutate(pct_0 = badge_0 / fleet * 100,
         pct_eco = badge_eco / fleet * 100,
         pct_c = badge_c / fleet * 100,
         pct_b = badge_b / fleet * 100,
         pct_none = badge_none / fleet * 100,
         pc_0 = badge_0 / pop,
         pc_eco = badge_eco / pop,
         pc_c = badge_c / pop,
         pc_b = badge_b / pop,
         pc_none = badge_none / pop,
         pct_pop_lt_18 = pop_lt_18 / pop * 100,
         pct_pop_gt_65 = pop_gt_65 / pop * 100,
         pct_pop_native = pop_native / pop * 100,
         pct_women = pop_women / pop * 100,
         pct_lic = lic_all / pop * 100,
         pct_lic_women = lic_women / lic_all * 100,
         pct_prim = ed_prim / pop * 100,
         pct_sec_low = ed_sec_low / ed_all * 100,
         pct_sec_high = ed_sec_high / ed_all * 100,
         pct_sup = ed_sup / ed_all * 100,
         y2022 = if_else(year == 2022, 1, 0),
         y2023 = if_else(year == 2023, 1, 0),
         linc = log(ninc_hh))
```

Variables creadas:

-   `pct_0`, `pct_eco`, `pct_c`, `pct_b`, `pct_none`: porcentaje que representa cada categoría ambiental sobre el total del parque de cada municipio.

-   `pc_0`, `pc_eco`, `pc_c`, `pc_b`, `pc_none`: número de vehículos de cada categoría ambiental per cápita.

-   `pct_pop_lt_18`, `pct_pop_gt_65`: porcentaje de población con menos de 18 años y con más de 65 años, respectivamente.

-   `pct_pop_native`: porcentaje de población nacida en España.

-   `pct_lic`: porcentaje de personas con permiso de conducir sobre la población total del municipio.

-   `pct_lic_women`: porcentaje de mujeres con permiso de conducir sobre el total de permisos.

-   `pct_prim`, `pct_sec_low`, `pct_sec_high`, `pct_sup`: porcentajes sobre la población mayor de 15 años de individuos con estudios primarios, secundarios bajos, secundarios altos y superiores.

-   `linc`: logaritmo de la renta neta media de los hogares.

-   `y2022`, `y2023`: ficticias temporales.

::: callout-warning
Quizá sea mejor usar el porcentaje de conductoras con respecto al total de mujeres.
:::

::: callout-warning
Definir otras variables usadas en las regresiones.
:::

## Estadísticos descriptivos

```{r}
desc_table <- function(x) {
  datasummary(All(x) * year ~ (mean + sd + min + max), data = x)
}

db |>
  mutate(year = factor(year)) |> 
  select(c(avg_age, hh_size, hh1_pct, gini, p8020, fleet_age,
           pct_0, pct_eco, pct_c, pct_b, pct_none,
           pc_0, pc_eco, pc_c, pc_b, pc_none,
           pct_pop_lt_18, pct_pop_gt_65, pct_pop_native,
           pct_women, pct_lic, pct_lic_women, 
           pct_prim, pct_sec_low, pct_sec_high, pct_sup,
           linc, year)) |> 
  desc_table() 
```

# Regresiones

## Funciones

```{r}
update_lhs <- function(frml, ...) {
  args <- ensyms(...)
  labels <- map_chr(args, as_label)
  map(args, \(x) rlang::`f_lhs<-`(frml, x)) |> 
    setNames(labels)
}
```

```{r}
fe_vcov <- function(mod) {
  plm::vcovHC(mod, method = "arellano", type = "HC2")
}
```

```{r}
reg_db <-  db |> 
  pdata.frame(index = c("mun_code", "year"), row.names = FALSE)
```

## Regresiones de la proporción de distintivos

Variables explicativas que se usan en cada una de las regresiones.

```{r}
frml <-  ~ y2022 + y2023 + 
  pct_women +  
  pct_prim + pct_sec_low + pct_sec_high + 
  linc +
  pct_pop_lt_18 + pct_pop_gt_65 +
  hh_size + pct_pop_native
```

Crea una lista de fórmulas añadiendo las diferentes variables dependientes a la fórmula que especifica las variables explicativas y estima por efectos fijos cada una de las regresiones.

```{r}
regr_list <- 
  update_lhs(frml, pct_0, pct_eco, pct_c, pct_b, pct_none) |> 
  map(\(frml) plm(frml, data = reg_db))
```

Tabla con los resultados de la estimación por efectos fijos. Los errores típicos son robustos a heteroscedasticidad y autocorrelación arbitraria dentro de cada unidad de corte transversal.

```{r}
modelsummary(regr_list,
             stars = c("*" = .1, "**" = .05, "***" = .01),
             estimate = "{estimate}{stars}",
             gof_omit = "AIC|BIC",
             vcov = fe_vcov)
```

::: callout-warning
-   Pasar a notas de la tabla la información que no cambia de regresión a regresión (número de observaciones, tipo de errores típicos, etc.).

-   ¿Que R2 se usa? El R2 ajustado no tiene mucho sentido, ¿no?

-   Estadísticos F para cada regresión.

-   Falta el número de periodos temporales y el número de unidades usadas.

-   ¿Signos negativos?

-   ¿Columna para los asteriscos?

-   Nota con la leyenda de los asteriscos.

-   En general, notas.
:::

::: callout-warning
Otras regresiones:

-   Número de vehículos per cápita.

-   Variación del numero (o proporción) de vehículos.
:::

::: callout-warning
A partir de aquí es código antiguo que solo se conserva para confirmar resultados. Eventualmente desaparecerá.
:::

```{r}
plm(update(frml, pct_0 ~ .),     
    data = reg_db, index = c("mun_code", "year")) |>
  summary(vcov = vcovHC)
```

```{r}
plm(update(frml, pct_eco ~ .),     
    data = reg_db, index = c("mun_code", "year")) |>
  summary(vcov = vcovHC)
```

```{r}
plm(update(frml, pct_c ~ .),     
    data = reg_db, index = c("mun_code", "year")) |>
  summary(vcov = vcovHC)
```

```{r}
plm(update(frml, pct_b ~ .),     
    data = reg_db, index = c("mun_code", "year")) |>
  summary(vcov = vcovHC)
```

```{r}
plm(update(frml, pct_none ~ .),     
    data = reg_db, index = c("mun_code", "year")) |>
  summary(vcov = vcovHC)
```
